【裁判字號】    98,易緝,111
【裁判日期】    980617
【裁判案由】    詐欺
【裁判全文】
臺灣板橋地方法院刑事判決             98年度易緝字第111號
公  訴  人  臺灣板橋地方法院檢察署檢察官
被      告  乙○○
                    （現於臺灣臺北看守所羈押中）
上列被告因詐欺案件，經檢察官提起公訴（97年度偵字第26458
號），本院判決如下：
    主  文
乙○○共同意圖為自己不法之所有，以詐術使人將本人之物交付
，處有期徒刑捌月。
    事  實
一、乙○○於民國97年8 月20日，與真實年籍、姓名不詳之詐欺
    集團成員成年人（以下簡稱詐欺集團成員）均意圖為自己不
    法所有，共同基於詐欺取財之犯意聯絡，以不詳金額之代價
    ，由乙○○提供其自己於同日在板信商業銀行板橋分行（以
    下稱稱板信銀行板橋分行）開戶之帳號：00000000000000號
    帳戶（以下簡稱上揭帳戶），作為該詐欺集團詐騙款項出入
    之用，並允諾擔任俗稱「車手」之角色，以負責提領他人因
    該詐欺集團詐騙而匯款入指定上開帳戶之贓款。由該詐欺集
    團成員於翌（21）日14時30分許，撥打電話給甲○○，佯稱
    為「
    法官科長」詢問其有無讓一名男子去新店市的台新銀行提款
    新臺幣（下同）90萬元，是否有收到法官的文件，因涉有不
    正當金錢往來，需其配合云云，使甲○○陷於錯誤，信以為
    真，而於同日15時30分許，依詐騙集團指示，前往臺北縣中
    和地區農會提款45萬元，並依照詐欺集團指示，將該筆45萬
    元匯入乙○○所申請之上揭帳戶內，由乙○○於同日下午不
    詳時間，前往板信銀行板橋分行第4 號櫃臺臨櫃提領得逞，
    嗣因甲○○發覺有異報警處理，始循線查獲上情。
二、案經甲○○訴由臺北縣政府警察局中和分局轉由臺北縣政府
    警察局板橋分局報告臺灣板橋地方法院檢察署檢察官偵查起
    訴。
    理  由
一、按刑事訴訟法第159 條第1 項雖規定，被告以外之人於審判
    外之言詞或書面陳述，除法律有規定外，不得作為證據。惟
    同法第159 條之5 第1 、2 項已規定，經當事人於審判程序
    同意作為證據，法院審酌該言詞陳述或書面陳述作成時之情
    況，認為適當者，亦得為證據。當事人、代理人或辯護人於
    法院調查證據時，知有第159 條第1 項不得為證據之情形，
    而未於言詞辯論終結前聲明異議者，視為有前項之同意（指
    同條第1 項之同意作為證據），此乃第159 條第1 項所容許
    ，得作為證據之例外規定之一。經查，本案被告乙○○及檢
    察官於言詞辯論終結前，均未就所調查之證據主張有刑事訴
    訟法第159 條第1 項不得為證據之情形，本院復審酌各該證
    據作成時並無違法及證明力明顯過低之瑕疵等情況，認為適
    當，是本案經調查之證據均有證據能力，合先敘明。
二、訊據被告固坦承其有於97年8 月20日向板信銀行板橋分行申
    設開設上開帳戶，及於翌日至板信銀行板橋分行，自上開帳
    戶內提領45萬元後交付予他人，而該45萬元並非其所存入等
    情屬實，惟矢口否認有何共同詐欺取財犯行，並辯稱：伊之
    所以申請開立上開帳戶，係因伊從事小本生意，有3 次掉錢
    的經驗，而伊住在板橋市○○路○段29巷25號1 樓開豆漿店
    的林姓女鄰居就建議伊去開戶，故伊自己一個人騎機車去板
    信銀行開戶，當時伊有攜帶身分證、印章開戶，然後開完戶
    後，行員就拿存摺、證件、印章就還給伊了，伊先將伊證件
    、印章放入伊包包內，然後再將存摺放入包包內，伊回去之
    後，那個豆漿店的女鄰居看到伊沒有辦提款卡，然後伊隔天
    （21日）就又去銀行辦理提款卡，當時伊忘記身分證放在哪
    裡，所以沒有申辦提款卡就走出板信銀行，然後看到兩位女
    生跟伊說她們的錢存錯帳號，存到伊的帳戶內，叫伊去領出
    來，伊說伊不會寫提款單，結果她們說她們已經寫好了，但
    因伊眼睛有白內障，故看不清楚她們寫的提款金額是多少，
    伊想說這不是伊的錢，所以就去領，而她們其中有一人有陪
    伊走到銀行門口，但沒有陪伊進入到銀行櫃檯。當時行員也
    有詢問伊說是不是自己一個人來領錢，伊有回答說是伊自己
    來的，然後行員也有提醒伊要小心，然後伊有回答「喔」，
    伊領完錢之後，走出銀行，到銀行附近的天橋，天橋距離銀
    行約有3間房子左右，她們在天橋那邊等伊；伊完全不知道
    被害人甲○○的錢存入上開帳戶，伊去銀行的時候人就是迷
    迷糊糊的云云。經查：
(一)、上開帳戶係由被告於97年8 月20日向板信銀行板橋分行申請
    開設後，告訴人甲○○因誤信詐欺集團上開詐欺言詞，而於
    同年月21日15時30分許，將款項匯入45萬元至被告上開帳戶
    內，且於匯入後，旋即遭被告將該筆款項提領一空等情，已
    據上開告訴人於警詢、偵查及本院審理時指述明確（見偵查
    卷第13至14頁），亦為被告所不爭執，且有上開帳戶存摺存
    款開戶申請書、印鑑卡、板信銀行交易往來明細查詢單及臺
    北縣中和地區農會匯款申請書各1 份在卷可稽（見偵查卷第
    18至22頁）。是以，告訴人指訴其遭詐騙財物乙節堪信為真
    實。
(二)、雖被告於本院審理時以前揭情詞置辯。惟查：
  1.被告於警詢時係辯稱：伊所申請之上開帳戶存摺開戶後便遺
    失了，伊於97年8 月23日15時30分許，有接到1 名男子打電
    話（未顯示號碼）告知伊存摺遺失被他拾獲，此時伊才發現
    存摺遺失了，該名男子有留下一組電話號碼（0000000000）
    要伊跟他聯絡，伊想可能是該名男子將伊存摺拿去當人頭帳
    戶詐騙他人，伊因認為存摺內都沒有錢，所以沒有想到要報
    案或是掛失止付，伊不知被害人有匯款45萬元至上開帳戶內
    ，伊也沒有提領該筆款項云云（見偵查卷第5 頁）；迄於檢
    察官偵訊時其又改口辯稱：伊開完戶後，有2 個人來跟伊搭
    訕，叫伊買東西，後來存摺就不見了，第二天12時許發現存
    摺不見了，但伊的印章及身分證都沒有不見；又伊是開戶隔
    天要去辦提款卡，行員說需要身分證，在當下伊沒找到身分
    證，以為身分證不見了，後來回家仔細找就找到了，再折回
    銀行辦提款卡，但行員說要先幫別人辦保險，要伊等候，伊
    就回家不辦提款卡了，而伊在第2 次去銀行附近的天橋下碰
    到2 名小姐，她們說把錢存錯到伊的帳戶內，要伊把錢還給
    她們，伊說伊不會寫字，小姐說她會幫伊寫好，伊想說不是
    伊的錢就還給她云云（見偵查卷第26頁）；嗣於本院審理時
    被告又翻異前詞陳稱：「（問：你在提款時，要攜帶什麼物
    品才能領款？）印章，我就交給行員。存摺簿我也有交給行
    員。」、「（問：系爭帳戶的存摺簿目前在哪裡？）我已經
    丟掉了，就在去年10月份時，我就直接將存摺簿丟棄到垃圾
    桶，因為我店倒了之後，我在清理店的時候，我就一起將存
    摺簿丟了」等語（見本院卷第52頁反面），則被告對於上開
    帳戶存摺於開戶後有無遺失、如何遺失、有無經手提領45萬
    元等情節，前後供述明顯矛盾，顯見被告前揭歷次所述多所
    不實，難謂可採。
  2.訊據證人即板信銀行板橋分行行員劉欣怡於警詢時證述稱：
    被告確為於97年8 月21日15時20分許至板信銀行4 號櫃台臨
    櫃領取現金45萬元之人，被告於開戶及提款時均是由伊經辦
    （現場指認無誤），當時只有被告一人前來領款，伊見她領
    取的金額數目龐大，有詢問她是否有他人陪同前來領款，被
    告告知伊，她的丈夫有陪她前來領款，現在人在門口等她，
    伊當時怕被告遭詐騙，所以有問她該筆現金要做何用途，被
    告說是用來給她的孩子繳學費的，被告領款後，伊只看到她
    自己走出銀行，沒注意到她丈夫是否與她一同離去等情綦詳
    （見偵查卷第9 至10頁）；而被告於本院準備程序時原本係
    辯稱：當時行員有詢問伊是不是自己一個人來領錢，伊有回
    答說是伊自己來的，然後行員也有提醒伊要小心，然後伊有
    回答「喔」云云，此與證人劉欣怡之上開證述情節明顯不符
    ，而被告迨於本院審理時對於證人劉欣怡之上揭證述已不爭
    執，僅係陳稱：其實我回答她什麼我現在已經不知道了，而
    當時我已經離婚了，只是還沒有簽字而已，所以我先生當時
    根本不可能陪我一起去銀行，我當時為何會這樣跟銀行行員
    這樣說，我也不知道，我當時也沒有孩子讀書，我也不知道
    我有這樣跟行員說，我記得開戶時的行員與提款時的行員是
    同一人等語（見本院卷第52頁）。參以證人劉欣怡僅為被告
    辦理開戶及提款業務之銀行經辦人員，其與被告間自無宿怨
    仇隙可言，衡情證人劉欣怡自無攀詞虛構上情之理，應認證
    人劉欣怡之證述為真實，足堪採信。而從被告至板信銀行板
    橋分行時尚能與證人劉欣怡相應對答之情狀以觀，則被告於
    本院準備程序時辯稱：伊去銀行的時候人就是迷迷糊糊的云
    云，顯與事實不符，堪認係臨訟避就之詞，無可採信。且由
    被告在提款時，銀行行員已經好意提醒其防範遭詐騙之情形
    下，被告竟仍蓄意向該行員虛構有丈夫陪同領款及領款之目
    的等情可知，被告對於匯入其上開帳戶內之45萬元，係屬不
    法所得乙事應知之甚詳。
  3.雖被告辯稱其之所以將45萬元提領出來，係因為於97年8 月
    21日，有2 名女子向其表示她們的錢存錯帳號，存到其帳戶
    內，要求其將之領出交付，其因不會寫字且眼睛患有白內障
    ，看不清楚她們寫多少錢，結果就依她們所寫好的提款單領
    取後，即至銀行附近的天橋交付予該2 名女子云云。然而，
    就有關該2 名女子何以得知上開帳戶之申設人即為被告？又
    何以能事先得知被告將於開戶之翌日下午前往板信銀行板橋
    分行，而於同日在銀行等候被告？而被告何以會輕易聽信該
    2 名女子所述即依指示領取上開帳戶內之款項並交付？又該
    2 名女子何以僅在銀行附近的天橋等候，未陪同被告一同領
    取而無憚被告捲款而逃？被告於審理被詢及以上諸多疑義時
    ，均無法提出合理之解釋。況且，被告於開戶時尚有以現金
    存入1,000 元，此有板信銀行上開帳戶之交易明細表1 紙在
    卷可考，則被告之上開帳戶內既仍有自己的存款，則其豈有
    任由該2 名女子填寫提款單，卻不清楚所寫提款金額為何之
    理？是以，被告所辯上情乖離常理暨常情莫此為甚，顯係臨
    訟卸責之詞，不足採信。
(三)、綜合上述情狀，應認被告於申設上開帳戶之初，即應有不法
    所有之詐騙犯意，並有參與實施提領告訴人受詐騙而匯入上
    開帳戶之款項，而告訴人亦因而受有損害，本案事證已臻明
    確，被告犯行洵堪認定。
三、核被告意圖為自己不法之所有，以詐術使人將本人之物交付
    ，所為係犯刑法第339 條第1 項之罪。被告與詐欺集團成員
    間，就上開犯行，有犯意聯絡及行為分擔，為共同正犯。爰
    審酌被告犯罪之動機、目的、手段及對告訴人所造成財產上
    之損害為45萬元、審理中未能與告訴人達成民事上和解，及
    被告矢口否認犯行並飾詞狡辯之態度等一切情狀，量處如主
    文所示之刑，以資懲儆。
據上論斷，應依刑事訴訟法第299 條第1 項前段，刑法第28條、
第339 條第1 項，刑法施行法第1 條之1 第1 項、第2 項前段
，判決如主文。
本案經檢察官丙○○到庭執行職務。
中    華    民    國    98    年    6     月    17    日
                  刑事第十七庭審判長法  官  林淑婷
                                    法  官  邱景芬
                                    法  官  饒金鳳
以上正本證明與原本無異。
如不服本判決，應於送達後十日內，向本院提出上訴書狀，並應
敘述具體理由；其未敘述上訴理由者，應於上訴期間屆滿後二十
日內向本院補提理由書（均須按他造當事人之人數附繕本）「切
勿逕送上級法院」。
                                    書記官  莊川億
中    華    民    國    98    年    6     月    18    日
附錄本案論罪科刑法條全文：
中華民國刑法第339條
意圖為自己或第三人不法之所有，以詐術使人將本人或第三人之
物交付者，處5 年以下有期徒刑、拘役或科或併科1 千元以下罰
金。
以前項方法得財產上不法之利益或使第三人得之者，亦同。
前2項之未遂犯罰之。


司法院資訊處製作；財團法人民間司法改革基金會備份。
